臺灣高雄地方法院刑事判決　　　　　　 100年度易緝字第58號
公　訴　人　臺灣高雄地方法院檢察署檢察官
被　　　告　陳保泰
上列被告因竊盜案件，經檢察官提起公訴（99年度偵緝字第2779
號），本院判決如下：
    主  文
陳保泰無罪。
    理  由
一、公訴意旨係以：被告陳保泰意圖為自己不法之所有，於民國
    99年4 月10日15時許，持鑰匙進入高雄市鳳山區（99年12月
    25日改制前為高雄縣鳳山市，下同）新甲路91號，與被害人
    林瑞祥、梁友菱及綽號「彭仔」共同合夥經營之「松竹海產
    店」，竊取林瑞祥所有之餐廳廚房櫥櫃器具一批【含四門冰
    箱1 台、工作檯1 個、炒檯1 個、電視1 台、大圓盤50個、
    中圓盤50個、小圓盤30個、小土鍋6 個、碗70個、方圓盤12
    個、醬油盤15個、生魚片木盤6 個、煮飯鍋1 個、海產櫥1
    個、冷氣2 台、塑膠桶3 個，共價值新臺幣（下同）9 萬1,
    060 元】，得手後逃逸。嗣林瑞祥發現上開廚房櫥櫃器具遭
    竊，乃報警處理，而循線查知上情。因認被告所為涉犯刑法
    第320 條第1 項竊盜罪嫌云云。
二、按犯罪事實應依證據認定之，無證據不得認定犯罪事實；不
    能證明被告犯罪者，應諭知無罪之判決，刑事訴訟法第154
    條第2 項、第301 條第1 項分別定有明文。又事實之認定，
    應憑證據，如未能發現相當證據，或證據不足以證明，自不
    能以推測或擬制之方法，為裁判基礎；且認定犯罪事實所憑
    之證據，雖不以直接證據為限，間接證據亦包括在內，然而
    無論直接證據或間接證據，其為訴訟上之證明，須於通常一
    般之人均不致有所懷疑，而得確信其為真實之程度者，始得
    據為有罪之認定，倘其證明尚未達到此一程度，而有合理之
    懷疑存在而無從使事實審法院得有罪之確信時，即應由法院
    為諭知被告無罪之判決，亦經最高法院40年台上字第86號、
    76年度台上字第4986號著有判例意旨可資參照。
三、證據能力之判斷：
  (一)證人林瑞祥於警詢及檢察事務官詢問時陳述之證據能力：
  1.按被告以外之人於檢察事務官、司法警察官或司法警察調查
    中所為之陳述，與審判中不符時，其先前之陳述具有較可信
    之特別情況，且為證明犯罪事實存否所必要者，得為證據，
    刑事訴訟法第159 條之2 定有明文。
  2.查證人林瑞祥於警詢中證稱：「松竹海產店」是伊與梁友菱
    合股，上開廚房器具是伊購買，屬伊所有等語（見臺灣高雄
    地方法院檢察署99年度偵字第32351 號卷《下稱偵1 卷》第
    9 頁），於檢察事務官詢問時證稱：伊、梁友菱、被告陳保
    泰及綽號「彭仔」之人都是「松竹海產店」的股東，該批餐
    具是伊的，伊花了9 萬多元購買等語（見臺灣高雄地方法院
    檢察署99年度偵緝字第2779號卷《下稱偵2 卷》第34頁），
    惟於本院審理時證稱：松竹海產店上開廚房器具是伊與被告
    向伊表哥林福進購買，尚未付款，因為伊想退股，被告遂與
    伊表哥協議分三期付款，該付錢之人為被告等語（見本院10
    0 年度易緝字第58號卷《下稱本院易緝字卷》第34至37頁）
    ，其於警詢中及本院審判中之證述有前後陳述不符之情形，
    本院審酌證人林瑞祥於警詢及檢察事務官詢問時之證述距案
    發日較近，係出於即時性、自然性之陳述，可立即反應所知
    ，不致因時隔日久而遺忘案情；且較無來自被告同庭在場之
    壓力而出於虛偽不實之指證，或事後串謀而故為迴護被告之
    機會，揆諸上開說明，其於警詢中所為之陳述，客觀上應具
    有較可信之特別情況，且亦為證明被告犯罪事實存否所必要
    ，依上揭規定，證人林瑞祥於警詢及檢察事務官詢問時所為
    之陳述自有證據能力。
  (二)次按刑事訴訟法第159 條之4 規定：「除前3 條之情形外，
    下列文書亦得為證據：1.除顯有不可信之情況外，公務員職
    務上製作之紀錄文書、證明文書。2.除顯有不可信之情況外
    ，從事業務之人於業務上或通常業務過程所須製作之紀錄文
    書、證明文書。3.除前二款之情形外，其他於可信之特別情
    況下所製作之文書」。卷內訂購單2 紙（見偵2 卷第38頁、
    本院易緝字卷第67頁），性質固屬審判外之書面陳述，但係
    證人林福進製作用以紀錄其業務上銷售商品之品項及價錢，
    性質上係從事業務之人於業務上或通常業務過程所須製作之
    紀錄文書、證明文書，查無刑事訴訟法第159 條之4 第2 款
    所定顯有不可信之情況，亦非公務員違背法定程序所取得，
    依上開刑事訴訟法第159 條之4 第2 款規定，有證據能力。
  (三)再按被告以外之人（包括證人、鑑定人、告訴人、被害人及
    共同被告等）於審判外之陳述，雖不符刑事訴訟法第159 條
    之1 至之4 等4 條之規定，而經當事人於審判程序同意作為
    證據，法院審酌該言詞陳述或書面陳述作成時之情況，認為
    適當者，亦得為證據；當事人、代理人或辯護人於法院調查
    證據時，知有刑事訴訟法第159 條第1 項不得為證據之情形
    ，而未於言詞辯論終結前聲明異議者，視為有前項之同意，
    同法第159 條之5 定有明文。查本判決所引用其他之證據資
    料屬於被告以外之人於審判外之言詞、書面陳述者，查無符
    合刑事訴訟法第159 條之1 至之4 之情形，且均經本院於調
    查證據程序逐一提示並告以要旨，檢察官及被告均未於言詞
    辯論終結前聲明異議，本院審酌上開證據作成時之情況，無
    不當取供或違反自由意志而陳述等情形，且均與本案待證事
    實具有關聯性，認為以之作為本案之證據亦屬適當，自均具
    有證據能力，而得採為認定事實之證據。
四、公訴人認被告涉有上開竊盜犯行，無非係以被告於偵查中之
    供述，證人林瑞祥於警詢及偵查中之指訴、證人梁友菱於警
    詢時之證述，並有訂購單1 紙在卷，為其主要論據。訊據被
    告對其與林瑞祥、梁友菱及綽號「彭仔」共同合夥經營上址
    「松竹海產店」，於99年4 月10日15時許，持鑰匙進入「松
    竹海產店」，將店內廚房櫥櫃器具一批【含四門冰箱1 台、
    工作檯1 個、炒檯1 個、電視1 台、大圓盤50個、中圓盤50
    個、小圓盤30個、小土鍋6 個、碗70個、方圓盤12個、醬油
    盤15個、生魚片木盤6 個、煮飯鍋1 個、海產櫥1 個、冷氣
    2 台、塑膠桶3 個，共價值9 萬1,060 元】搬走之事實固不
    爭執，惟堅決否認有何竊盜犯行，辯稱：伊拿走之廚房器具
    係以伊名義購買；雖是伊與林瑞祥一同向林福進購買，但林
    瑞祥並無出錢，林瑞祥退夥後，於99年4 月7 日左右找林福
    進與伊協調，林瑞祥表示不負責給付貨款，伊遂與林福進及
    林福進之友人潘明太協調，由伊負責支付貨款；「彭仔」亦
    表示要退股，因該店無法經營，伊有徵得梁友菱同意，將上
    開器具搬走等語。
五、經查：
  (一)被告於99年4 月10日15時許，持鑰匙進入高雄市○○區○○
    路91號「松竹海產店」，將該店內之廚房櫥櫃器具一批【含
    四門冰箱1 台、工作檯1 個、炒檯1 個、電視1 台、大圓盤
    50個、中圓盤50個、小圓盤30個、小土鍋6 個、碗70個、方
    圓盤12個、醬油盤15個、生魚片木盤6 個、煮飯鍋1 個、海
    產櫥1 個、冷氣2 台、塑膠桶3 個，共價值9 萬1,060 元】
    搬走之事實，業據被告於本院審理時坦承在卷（見本院易緝
    字卷第62至63頁），核與證人林瑞祥於警詢及本院證稱：伊
    於99年4 月10日15時許接獲房東電話，始知被告將上開廚房
    器具搬走等語（見偵1 卷第9 至10頁、本院易緝字卷第36頁
    ）、證人梁友菱於警詢時證述：被告有該餐廳門鎖鑰匙，伊
    知道被告前往該店搬走生財器具等語（見偵1 卷第11至12頁
    ），及證人林福進於本院證稱：被告與伊、潘明太協調分三
    期給付貨款，於被告與伊約定要給付第一期貨款之99年4 月
    某星期六，伊接獲房東通知，始知被告將貨物全部帶走等語
    （見本院易緝字卷第54至55頁）大致相符，固堪認定。
  (二)惟按刑法之竊盜罪，須意圖為自己或第三人不法之所有，而
    竊取他人所有物，為其成立要件。查：
  1.上址「松竹海產店」係由被告與梁友菱、林瑞祥及綽號「彭
    仔」之成年男子4 人合夥經營乙節，為被告所不爭執，核與
    證人梁友菱於警詢（見偵1 卷第12頁）、證人林瑞祥於檢察
    事務官詢問時及本院審理時證述（見偵2 卷第34頁、本院易
    緝字卷第）相符，堪以認定。被告於本院雖供稱：「松竹海
    產店」原本預計99年4 月7 日要開幕，結果根本沒有營業云
    云（見本院卷第60頁背面），然證人梁友菱於警詢時證稱：
    「松竹海產店」於99年4 月1 日開始營業，只營業1 星期，
    嗣因股東問題停止營業等語（見偵1 卷第11至12頁），與證
    人林瑞祥於偵查及本院審理時證稱：「松竹海產店」經營大
    概1 個禮拜即結束營業等語（見偵2 卷第34頁、本院易緝字
    卷第33頁）相符，堪認「松竹海產店」於99年4 月初經營後
    約1 週即已停業。
  2.上址「松竹海產店」內之廚房器具1 批，含四門冰箱1 台、
    工作檯1 個、炒檯1 個、電視1 台、大圓盤50個、中圓盤50
    個、小圓盤30個、小土鍋6 個、碗70個、方圓盤12個、醬油
    盤15個、生魚片木盤6 個、煮飯鍋1 個、海產櫥1 個、冷氣
    2 台、塑膠桶3 個，共價值9 萬1,060 元之物品，係99年3
    月22日由被告與證人林瑞祥一同前往高雄市橋頭區○○○路
    106 號證人林福進、潘明太共同經營之二手貨商店購買，因
    證人林瑞祥與林福進有親戚關係，林福進遂同意暫緩收取貨
    款，先將上開廚房器具送至上址「松竹海產店」等情，為被
    告所不爭執，亦經證人林福進、潘明太於本院證述明確（見
    本院易緝字卷第52至53頁、56頁背面至57頁），並有訂購單
    1 紙附卷為佐（見偵2 卷第38頁）。證人林瑞祥於警詢及檢
    察事務官詢問時，雖證稱該批餐具是伊花了9 萬多元購買，
    屬於伊所有云云（見偵1 卷第9 頁、偵2 卷第34頁），然此
    為被告所否認，而證人林瑞祥於本院證稱：錢都是先向伊表
    哥賒帳，伊表哥說伊跟被告合夥，可以先欠著再慢慢還；因
    為伊做兩天就沒做，伊想要退股，伊就叫被告在估價單（即
    訂購單）寫電話給伊表哥林福進，向被告收錢，被告有責任
    支付該筆金錢等語（見本院易緝字卷第34、37頁），已與其
    前揭警詢及檢察事務官詢問時之證詞不符。又由證人林福進
    於本院證稱：99年3 月22日林瑞祥帶陳保泰去伊店裡買上開
    物品，當時林瑞祥說要跟店裡的股東收股金分給伊，股東若
    有先繳股金的話，要先給伊，他的要等他領薪水再給伊，被
    告與林瑞祥1 人負責1 半，但林瑞祥要退股時，就全部都由
    被告負責；林瑞祥退股時，因為被告說他沒有錢，所以伊與
    潘明太跟被告協調，讓被各分3 期付款；約定付第1 期款之
    該星期六，被告打電話給伊，說星期一要全部付給伊，叫伊
    不要過去收款，結果當天伊接到房東通知，他就把東西全部
    帶走；伊已經跟被告協調分3 期收款，此時錢應該向被告收
    取等語（見本院易緝字卷第54至55頁），及證人潘明太於本
    院證稱：伊與林福進一起經營賣二手貨商店，99年3 月22日
    被告與林瑞祥去伊等店裡買上開物品時，伊都在場，貨款是
    陳保泰跟林瑞祥要一起負責，之後林瑞祥不要做了，打電話
    給伊，叫伊等把東西載回去，但伊等想到被告生意還要繼續
    做，所以伊等在4 月初與被告協調，協調內容為林瑞祥要退
    股，不要做了，伊等跟被告協調，讓他分3 期給付，約一週
    左右要收款當天，就發現被告把貨物都載走了；協調時已經
    講好林瑞祥對這批貨已經沒有責任，他是完全退出等語（見
    本院易緝字卷第58頁），及被告於本院供稱：伊於99年4 月
    7 日左右與林福進及潘明太協調，協調結果，由伊負責支付
    貨款，協調時林瑞祥已經退夥等語（見本院易緝字卷第61至
    62頁），堪認證人林瑞祥於被告與林福進、潘明太協調付款
    事宜時，已經退夥，上開貨物之款項既經被告與出賣人林福
    進、潘明太協調由被告負責支付，應認上開貨物之買受人為
    被告。證人林瑞祥於警詢及檢察事務官詢問時證述其花費9
    萬多元購買，其為上開廚房器具之所有權人云云，顯非實在
    。
  3.再按合夥財產為合夥人全體公同共有，各合夥人之權利及於
    合夥財產之全部，並無所謂應有部分存在。是以合夥財產之
    處分及其他之權利行使，於得合夥人全體同意後，即得為之
    ，此觀民法第668 條、第827 條第2 項、第828 條第2 項規
    定自明。如前所述，「松竹海產店」之合夥人為被告及梁友
    菱、林瑞祥及綽號「彭仔」之成年男子，證人林瑞祥於99年
    4 月初被告與林福進、潘明太協調付款事宜時，已經聲明退
    夥。而被告於本院供稱「彭仔」已經退出了，他有說要退股
    ，他還說他不管了等語（見本院易緝字卷第62頁背面頁），
    堪認被告於99年4 月10日15時許，自上址「松竹海產店」將
    前開廚房器具搬走時，該合夥之合夥人僅剩被告及梁友菱，
    而被告事後已告知梁友菱，業據證人梁友菱於警詢時證述在
    卷（見偵1 卷第12頁），可知被告已取得合夥人梁友菱之同
    意。則被告於99年4 月10日15時許，將上開廚房器具搬走之
    行為，難認有不法所有之竊盜犯意。
六、綜上所述，被告所辯，非全然無據。被告與證人林福進、潘
    明太協議後，在未依約付款前，即將上開廚房器具搬走，所
    為雖屬可議，然被告既已取得當時之其他合夥人梁友菱同意
    （林瑞祥、「彭仔」已經表示退夥），即不能認為有何竊盜
    之不法所有意圖。至於被告未依約給付貨款乙節，屬民事債
    務不履行問題，應循民事救濟途徑解決。公訴人所持之前開
    論據，尚無法採為認定被告犯罪之證據；此外，檢察官復未
    提出其他積極證據足資證明被告有何竊盜之犯行，被告被訴
    竊盜罪自屬不能證明，即應為被告無罪之諭知。
據上論斷，應依刑事訴訟法第301 條第1 項，判決如主文。
本案經檢察官魏豪勇到庭執行職務。
中    華    民    國   100    年    9     月    8     日
                  刑事第六庭    法  官  曾鈴
以上正本證明與原本無異。
如不服本判決應於收受送達後10日內向本院提出上訴書狀，並應
敘述具體理由；如未敘述上訴理由者，應於上訴期間屆滿後20日
內向本院補提理由書（均須按他造當事人之人數附繕本）「切勿
逕送上級法院」。
中    華    民    國   100    年    9     月    8     日
                                書記官  李月君